臺灣基隆地方法院交通事件裁定　　　　　 96年度交聲字第9號
移送機關　　交通部公路總局臺北區監理所基隆監理站
即處分機關
異　議　人　乙○○
上列受處分人因違反道路交通管理處罰條例案件，對於交通部公
路總局台北區監理所基隆監理站民國95年12月28日所為之處分（
原處分案號：基監字第裁42-R00000000號），聲明異議，本院裁
定如下：
    主  文
異議駁回。
    理  由
一、原處分意旨略以：異議人即受處分人所駕駛之基隆市公共汽
    車管理處所屬之FN－401號公車，於民國95年11月21日15時0
    分許，由基隆市堵南站往基隆市公車總站方向行駛，行經基
    隆市○○區○○路與工建南路口時，因擦撞到甲○○所駕駛
    之FE-127號營運公車，肇事雖無人受傷或死亡，然卻未依規
    定處置而逃逸，經甲○○報警，警方依道路交通管理處罰條
    例第62條第1項裁處罰鍰新台幣參仟元，並吊扣駕駛執照1個
    月及施以道安講習。
二、異議意旨略以：異議人所駕駛之FN－401號公車，在工建路
    、工建南路等紅綠燈時，於綠燈轉亮時，適前方有一輛灑水
    車正在倒車灑水洗馬路，因此將車稍往前後，就在斑馬線等
    待灑水車經過，適有甲○○所駕駛之FE-127營運公車為超車
    而往右邊前進時，撞到前方電線桿，當時異議人所駕駛之公
    車正在等待灑水車經過，所以停在斑馬線上，並未與同向之
    對方營運公車擦撞，所以繼續開車，而異議人所駕駛公車完
    好，發生事故地點右前方有一柱電線桿，對方大客車有擦撞
    痕跡，足見異議人並未與對方擦撞肇事，故沒有所謂之肇事
    逃逸情形，為此請求撤銷原處分等語。
三、按「汽車駕駛人駕駛汽車肇事，無人受傷或死亡而未依規定
    處置者，處新台幣一千元以上三千以下罰；逃逸者，並吊扣
    其駕駛執照一個月至三個月。」，道路交通管理處罰條例第
    62條第1項定有明文。本條規定意旨乃課以駕駛人即使無人
    受傷或死亡，無論有無過失，責任歸屬，仍必須留在現場對
    車輛所生損害依規定處置，俾便釐清責任歸屬，並迅速還原
    現場，如違反此義務而逃逸者，即處以吊扣駕照之處分。本
    件異議人雖矢口否認有肇事行為，辯稱：「那天我在路口停
    車，那時已經綠燈，是欣和客運自己撞到電線桿，我並沒有
    和對方擦撞，因我開的公車並未有擦撞的痕跡，並有證人丁
    ○○可以證明當時確實沒有和對方擦撞。」云云，嗣又改稱
    ：「是甲○○先撞到電線桿，然後才擦撞到我的公車，我是
    輕微的擦撞。」云云。惟查：
(一)、證人即駕駛欣和客運司機甲○○到庭證稱：「我當時是由工
    建西路往加油站的方向行駛，在工建西路載到一位客人，工
    建南路有一輛三榮的拖車闖紅燈，它是從工建北路出來，我
    還在靜止狀態，我已經入檔準備起步，忽然間異議人駕駛的
    公車突然從我後面衝過來，那時就被異議人所駕駛的公車撞
    到，我是被撞到駕駛座，異議人車輛右後方靠近輪胎的位置
    ，碰撞到我的駕駛座，我駕駛座位置的玻璃破掉，我嚇了一
    跳，然後我才去撞到旁邊的電線桿，我和異議人的公車是同
    方向，我後面還跟一輛基隆客運，該車駕駛還下車問我情形
　　怎樣，我說被撞並拜託他去追異議人的公車，基隆客運司機
    有去追，我有打110，110先問我有無人受傷，我說沒有人受
    傷，然後叫我到第三分局報案，基隆客運司機打電話說他追
    到異議人的車，但是異議人不肯停車，基隆客運司機有記下
    車號，警方有打電話到市政府公車處，市公車的人說該車輛
    的司機應該是休假，怎會出車，我就在分局等，等異議人到
    後再比對擦撞痕跡，我和異議人的公車是同方向，但是異議
    人的車是在我的前方，他是在閃拖車時，才會碰到我的車，
  　然後我才會撞到電線桿，當時我的車的位置是在外車道。」
  　等語。依證人所述，異議人的公車確有擦撞到其所駕駛的FE
    -127客運公車，且造成駕駛座旁車窗玻璃破裂之事實。
(二)、又證人即緊隨證人甲○○後面之客運司機潘端恩到庭證稱：
    「我在遠方有看到號誌已經變成綠燈，那時甲○○駕駛的車
    輛有停靠在工建路載客，紅綠燈前面有一部60呎的貨櫃車靜
    止不動在路邊，變綠燈時甲○○的車要切出來要走，但是異
    議人駕駛的公車瞬間出來往前走，大概有考慮到這邊有車要
    出來，所以異議人的車有往右邊偏，但是我沒有看到有無撞
    到甲○○的客車，但是如果有輕輕擦撞到後視鏡，彈回來後
    玻璃就會玻掉，甲○○的車因為前面有貨櫃車就往左切出來
    ，公車要過去，剛好前面橫向有車過來，所以異議人的公車
    可能往右邊打了一下，引擎在後面是否有擦撞，我並沒有看
    到，我車就到，我停在旁邊問甲○○，車頭玻璃怎會破掉，
    有無需要我幫忙，他說因為剛才公車經過有擦撞到他的車，
    我說你有無記到他車號，他說沒有，他速度太快，他看不到
    ，請我去幫他看，我開車就一直追，我追不到他，因他車速
    確實很快，我車的喇叭很小聲，所以沒有按，我追在他車的
    後面，看到車號、名字，我沒有搖手請他停車，我就打電話
    給甲○○說車號、姓名，因為車輛太多，無法與異議人車輛
    平行，所以無法跟他對話。」等語，依證人所述，異議人駕
    駛之公車往右邊偏，就有可能擦撞到甲○○所駕駛的客運公
    車。而依據卷附照片所示異議人之公車右側擦痕，除了車輛
    右側板金有細微裂痕外，在間隔板金與車窗之鐵條亦有凹陷
    痕跡，而甲○○所駕駛客運車，左前駕駛座旁玻璃有破裂，
    客運車之右側玻璃有擦撞輕微破裂痕跡（應是自行擦撞到電
    線桿所造成破裂），此亦經證人即承辦員警丙○○、王瑞明
    到庭證述屬實，而證人王瑞明證稱：「客運司機告訴我兩車
    碰撞的地方，客運車是左方，公車是右方，經比對高度差不
    多，擦痕又滿新的，所以認定兩車擦撞，而客運車右前角後
    來有撞到路邊的電線桿。」等語。綜上述跡像顯示，兩車確
    有擦撞，而且擦撞力道並不小，是以異議人前之所辯，並不
    足採信。至於異議人嗣又辯稱，是客運車先撞擊到電線桿，
    再撞擊到伊的公車，縱如異議人所陳述，是甲○○所駕駛客
    運公車先撞擊到電線桿再撞擊到公車，依道路交通管理處罰
    條例第62條第1項規定意旨，對於造成損害，無論有無過失
    ，均須依規定處置，而異議人卻置之不理而逃逸現場，異議
    人所為，即與該條第1項規定要件該當。
(三)、至於證人即乘客丁○○到庭證稱：「有聽到碰一聲，是別的
    車撞到電線桿，不是我搭乘的這部公車，因這部公車已經行
    進中，我沒有看到公車有和別的車擦撞，我坐的位置是靠在
    前面車門，以前面算來第三個位置。」等語。依證人所述，
    當時坐在前面算來靠近車門第三個位置，而異議人駕駛之公
    車與客運公車所擦撞的位置，是在公車右後方，而欣和客運
    公車擦撞位置是在駕駛座左方，則證人即乘客丁○○離公車
    後方位置尚有一段距離，尚難感受到是否有擦撞到？而且擦
    撞時車上乘客注意力是否集中或是在專注其他事情亦無法判
    斷，尚難以其未看到撞擊，遽以推斷該公車未與其他客車擦
    撞之事實。
四、綜上所述，本件異議人確有於前揭時、地與證人甲○○所駕
    駛欣和客運公車發生擦撞，無論擦撞是否異議人行為所致，
    均必須依規定留在事故現場，依規定加以處置，而異議人卻
    未留置事故發生現場，竟駕車逃逸，原處分機關依道路交通
    管理處罰條例第62條第1項規定裁處受處分人罰鍰新台幣3,0
    00元，並吊扣駕駛執照1個月及施以道安講習核均允當，本
    件異議人之異議為無理由，應予駁回。據上論斷，依道路交
    通案件處理辦法第19條，裁定如主文。
中　　華　　民　　國　　96　　年　　2 　　月　　28　　日
                  交通法庭法  官  陳伯厚
以上正本證明與原本無異。
對於本件裁定如有不服，應於收受送達後5日內，向本院提出抗
告書狀，敘述抗告之理由，抗告於臺灣高等法院。
中　　華　　民　　國　　96　　年　　3 　　月　　1 　　日
                          書記官  明祖斌
